【裁判字號】    95,交聲,204
【裁判日期】    950831
【裁判案由】    違反道路交通管理處罰條例聲明異議
【裁判全文】
臺灣新竹地方法院交通事件裁定          95年度交聲字第204號
移送機關即
原處分機關  交通部公路總局新竹區監理所新竹市監理站
異  議  人
即受處分人  甲○○
上列異議人即受處分人因違反道路交通管理處罰條例案件，對於
交通部公路局新竹區監理所新竹市監理站民國95年7月3日所為之
裁決書（竹監新三字第裁51─E00000000號），聲明異議，本院
裁定如下：
    主      文
異議駁回。
    理      由
一、移送機關即原處分機關交通部公路總局新竹區監理所新竹市
    監理站裁決理由略以: 異議人即受處分人甲○○於民國95年
    5月31日14時50分許將其所有車號GQ9-505號重型機車停放於
    新竹市○○路處，經新竹市警察局以「在人行道停車」為由
    ，掣開竹市警交字第E00000000號舉發違反道路交通管理事
    件通知單。惟異議人於收受該舉發通知單後於應到案日期前
    向新竹市監理站提出陳述，經新竹市監理站函請原舉發單位
    新竹市警察局交通隊查覆違規事實明確（卷附新竹市警察局
    95年6月20日竹市警交字第0950022616號函參照），仍認異
    議人有前開違規行為，原處分機關乃於95年7月3日依據違反
    道路交通管理處罰條例第56條第1項第1款規定，裁處異議人
    新臺幣（下同）600元罰鍰。
二、聲明異議意旨略以：異議人於上述時間將其所有車號GQ9-50
    5號重型機車停放於新竹市○○路○○道上係因該人行道本
    設有機車停車格，後雖已經廢止，但現場停車格線仍清楚可
    見，使異議人誤認為可停放機車；該路段雖設有人行道禁止
    停車告示牌，但係設立於該人行道之對面，中間隔有馬路，
    甚難注意。為此，爰依法聲明異議等語。
三、按「人行道」係指為專供行人通行之騎樓、走廊，及劃設供
    行人行走之地面道路，與人行天橋及人行地下道；而橋樑、
    隧道、圓環、障礙物對面、鐵路平交道、「人行道」、行人
    穿越道、快車道等處，不得臨時停車，此道路交通管理處罰
    條例第3條第3款及道路交通安全規則第111條第1項第1款分
    別定有明文；又汽車駕駛人在禁止臨時停車處所停車者，處
    600元以上1200元以下罰鍰，道路交通管理處罰條例第56 條
    第1項第1款亦定有明文。又人民違反法律上之義務而應受行
    政罰之行為，法律無特別規定時，雖不以出於故意為必要，
    仍須以過失為其責任條件。但應受行政罰之行為，僅須違反
    禁止規定或作為義務，而不以發生損害或危險為其要件者，
    推定為有過失，於行為人不能舉證證明自己無過失時，即應
    受處罰（司法院大法官會議釋字第275號解釋參照）。
四、經查，本件異議人於95年5月31日14時50分許，將其所有車
    號GQ9-505號重型機車停放於新竹市○○路旁人行道上，經
    舉發機關新竹市警察局拍照逕行舉發等情，有新竹市警察局
    竹市交字第E00000000號舉發違反道路交通管理事件通知單
    影本1件及逕行舉發之採證照片1張附卷可稽，並經舉發機關
    復查無誤，有該局95年6月20日竹市警交字第0950022616號
    函1件在卷可考，且異議人對於前開輕型機車於上述時、地
    停車之事實亦不爭執，自堪採認。異議人雖辯稱：機車停放
    處所仍殘留機車停車格線，使異議人誤認為可停放機車云云
    。惟依卷附採證照片及舉發機關以95年7月28日竹市交警字
    第0950027517號函所附現場照片2張，該處雖確實有白色平
    行格線2條殘留，但以該格線長度均甚短，按通常人之注意
    ，一望可知該格線已非完整，且顯不足以供異議人將機車完
    全停放於格線內。又依舉發機關上述函覆本院函文記載：異
    議人違規路段雖未劃設禁止停車之紅線，但鋪設人行磚道及
    路旁100公尺內設立3個24小時人行道禁止停車之告示牌，而
    該路段可停機車之處，管理單位有劃設完整之停車格等語，
    核與其檢附之違規路段照片5張相符。以照片中顯示之禁止
    停車標誌清楚標示「兩側人行道禁止停車」，且其中1面標
    誌僅位於異議人機車停放處所對向，僅有一車道寬度之隔（
    異議人停放機車之路段為單向、單線車道），復為異議人於
    異議意旨中所坦認，則異議人斷不能再以「甚難注意」為由
    卸責。按禁制標誌為一般處分，經主觀機關公告於人民知悉
    時即已對外生效，人民即有遵守義務；是以系爭舉發地點之
    對側於本件違規時間之前，已確實設有禁止停車標誌供駕駛
    人遵循辨識，即非可供停放車輛之處，且異議人停放機車之
    位置係位於本即不得臨時停車之人行道上，復以一般人自該
    殘餘標線之外觀可以輕易判斷主管機關有廢止該處停車格之
    意，則該停車處所於違規時間顯僅得供行人行走而不得作為
    停車之用。從而，本件異議人在人行道上停車之違規客觀事
    實明確，且主觀上其縱非故意，亦無從解免過失之責，揆諸
    大法官會議釋字第275號解釋之意旨，縱令該處之地面原劃
    設之機車停車格尚有部分殘餘格線未經主管機關完全塗銷有
    所不當，異議人仍不得以誤認為由免罰。原處分機關依據道
    路交通管理處罰條例第56條第1項第1款規定，裁處罰鍰600
    元之處分，雖不無漏引同條例第56條第1項第4款，但尚不影
    響裁決之本旨，量罰亦甚妥適，應予維持，故本件異議為無
    理由，應予駁回。
據上論斷，應依道路交通案件處理辦法第19條，裁定如主文。
中    華    民    國    95    年    8     月    31    日
                  交通法庭法  官  鄭子俊
以上正本證明與原本無異。
如不服本裁定，應於裁定送達後5日內向本院提出抗告狀。
中    華    民    國    95    年    8     月    31    日
                          書記官  沈藝珠


司法院資訊處製作；財團法人民間司法改革基金會備份。
